最高法院刑事判決　　　　　　　　　　　　　　　九十一年度台上字第三三○○號
　　上　訴　人　乙○○
　　　　　　　　甲○○
右上訴人等因偽造文書案件，不服台灣高等法院台南分院中華民國八十八年十二月二
十九日第二審更審判決（八十八年度上更(一)字第二一六號，起訴案號：台灣台南地方
法院檢察署八十五年度偵字第八四四三、八六六二號），提起上訴，本院判決如左：
    主  文
上訴駁回。
    理  由
一偽造文書部分：
按刑事訴訟法第三百七十七條規定，上訴於第三審法院，非以判決違背法令為理由，
不得為之。是提起第三審上訴，應以原判決違背法令為理由，係屬法定要件。如果上
訴理由狀並未依據卷內訴訟資料，具體指摘原判決不適用何種法則或如何適用不當，
或所指摘原判決違法情事，顯與法律規定得為第三審上訴理由之違法情形，不相適合
時，均應認其上訴為違背法律上之程式，予以駁回。本件上訴人乙○○、甲○○上訴
意旨略稱：(一)潘建燁於警訊中陳稱：其為偽造信用卡曾向上訴人等借貸新台幣（下同
）一百萬元，上訴人等籌資一百萬元支應，嗣又改稱上訴人等籌資七十萬元，前後所
供不一，且對於有關分紅、償還出資之供述互異，則上訴人等交付之款項究為出資抑
或為單純之借貸，事實尚欠明瞭，原審遽依共同正犯論處罪刑，自有未洽。(二)蔡隆榮
曾以檢舉乙○○參與偽造信用卡為詞，向乙○○恐嚇百萬元而遭乙○○報警查獲而結
怨，是其供詞難以採為乙○○犯罪之證據。(三)潘建燁為進口牛仔褲向上訴人等各借款
三十五萬元，合計為七十萬元，其中六十萬元曾立據為憑，上開七十萬元果為上訴人
等之出資，潘某核無立據之理。且潘建燁供承，其於民國八十五年五月三日交與「彼
得」二百萬元，則原判決認定上訴人等於八十五年五月中旬出資，時間先後倒置，是
原判決有不依證據認定事實之違誤。(四)蔡隆榮於警訊即供承潘建燁於八十四年即擁有
偽造信用卡之機器並至日本與其共商偽造信用卡之情，原判決又認上訴人等於八十五
年五月中旬出資購買偽造信用卡之機器即與事實不符。查原判決認定潘建燁、蔡隆榮
（均經第一審法院判刑確定）得知偽造信用卡有厚利可圖，乃由潘建燁於八十五年五
月初某日邀同乙○○、甲○○合夥製造，並在高雄市○○路（高雄工專對面）乙○○
、甲○○所經營之「監茶苑泡沫紅茶店」測試「彼得」先前所提供之機器。測試之後
，其等四人乃共同意圖為自己不法之所有，並基於概括之犯意，偽造信用卡持以行使
謀取不法利益之犯意聯絡，由潘建燁出資一百萬元並負責購買偽造信用卡主機及空白
卡暨偽造信用卡；蔡隆榮找尋人頭卡號等資料、提供製造技術及找人測試偽卡；乙○
○、甲○○負責出資一百萬元，事成後則由潘建燁、蔡隆榮共同分紅百分之五十，乙
○○、甲○○共同分紅百分之五十，乙○○、甲○○於五月中旬出資七十萬元，由潘
建燁、蔡隆榮於同年五月十四日至馬來西亞向「彼得」購買偽造信用卡之主機及空白
卡後，由潘建燁於同年五月底在高雄縣鳳山市○○路一二八號九樓之十五潘建燁租賃
處製成偽造不明卡號之花旗銀行之萬事達（MASTER）、威士（VISA）信用卡四張，再
交由有共同犯意聯絡之陳勇全（另案由台灣板橋地方法院審理）持向不明之特約商店
行使，以圖獲取不法暴利，足以生損害於信用卡發卡之花旗銀行及特約商店，因測試
失敗，潘建燁乃將該四張信用卡丟棄。同年六月間，再由「彼得」提供信用卡卡號資
料供潘建燁在同址製作花旗信用卡：0000000000000000，背面簽陳
明華之名之信用卡一張，與蔡隆榮同至高雄市○○路王牌咖啡廳喝咖啡試刷四百多元
，因測試失敗，改以現金支付，足以生損害於信用卡發卡銀行對信用卡之管理。嗣乙
○○、甲○○恐投資不能回收，乃將偽造信用卡機器如原判決附表（下稱附表）編號
七、八所示之手提電腦及錄碼機各一台回留置。經警於八十五年七月二十日十七時
十分許，在潘建燁住處查獲如附表所示潘建燁、乙○○、甲○○所有，供偽造信用卡
犯罪所用之物品及在潘建燁身上扣得其所有如附表編號五之偽造信用卡一張等情，係
依憑乙○○、甲○○於警訊中之自白，核與共犯潘建燁、蔡隆榮供述情節相符，復有
用以偽造信用卡所用之如附表所示之電腦、錄碼機，及偽造完成之信用卡等證物，資
以認定上訴人等有偽造信用卡之事實，因而撤銷第一審關於乙○○、甲○○部分之判
決，改判依牽連犯論處乙○○、甲○○共同連續行使偽造私文書，足以生損害於他人
各罪刑，已明其所憑之證據及認定之理由，並以上訴人等所辯其等只借款與潘建燁
從事購買牛仔褲生意，嗣潘建燁延未還錢，也未交付牛仔褲，乃以電腦等物品為質物
，以擔保債務之履行云云，如何不足採信，於理由中詳加說明與指駁，從形式上觀察
，並無違背法令之情形存在。次按證據之取捨，屬於事實審法院之職權，其取捨苟不
違背經驗法則或論理法則，即不容其任意指為違法。查(一)潘建燁於警訊中供明：合夥
款項預定為二百萬元，上訴人等二人集資一百萬元（警卷六頁正面、八頁反面），上
訴人二人亦供明其等各出資三十五萬元（同上卷十三頁反面、十六頁反面），則原判
決認定上訴人等原預定出資一百萬元，但籌到之資金為七十萬元，即無不合，而潘建
燁出具六十萬元之收據，係另筆借款，與上開出資不同，亦據原判決述明確，尚無
理由不備之違誤。(二)蔡隆榮曾以乙○○參與偽造信用卡之犯行向之恐嚇百萬元，有台
灣高雄地方法院八十五年度易字第六一一一號刑事判決足憑，固不免有挾怨報復之疑
慮，但蔡隆榮之指證與潘建燁之供詞相符，上訴人等於警訊中亦不諱言有參與偽造信
用卡之事實，是原審採納蔡隆榮之證言為論罪之依據，即難指為違法。(三)原判決認定
上訴人等於八十五年五月中旬各籌資三十五萬元，嗣潘建燁、蔡隆榮同機至吉隆坡向
「彼得」購買偽造信用卡之機器，核無時間倒置之違誤。(四)至於蔡隆榮與潘建燁另於
八十四年有共同偽造信用卡之情，但兩案件為各別之犯罪，互不關連，核與本件犯罪
之結果不生影響，故無詳加說明之必要。上訴人等未依卷內訴訟資料具體指摘原判決
如何不適用法則，或如何適用不當，徒就原審採證認事職權之適法行使，任意指為違
法，核與法律規定，得為第三審上訴理由之違法情形不相適合，其等就行使偽造私文
書部分之上訴為違背法律上之程式，應予駁回。
二詐欺部分：
按刑事訴訟法第三百七十六條所列各罪之案件，經第二審判決者，不得上訴於第三審
法院，法有明文。本件上訴人乙○○、甲○○所犯詐欺未遂罪，原審係依刑法第三百
三十九條第三項、第一項論處罪刑，核屬刑事訴訟法第三百七十六條第一款之案件，
既經第二審判決，自不得上訴於第三審法院，而上開詐欺罪與上訴人等所犯行使偽造
文書罪為裁判上一罪，但其行使偽造文書部分之上訴為不合法，由本院從程序上予以
駁回，對於輕罪之詐欺罪亦無從適用審判不可分原則，為實體上審判，上訴人等就上
述部分一併提起上訴，顯為法所不許，應予駁回。
據上論結，應依刑事訴訟法第三百九十五條前段，判決如主文。
中      華      民      國    九十一    年      六      月     十三     日
                              最高法院刑事第八庭
                                  審判長法官  莊  登  照
                                        法官  洪  明  輝
                                        法官  黃  一  鑫
                                        法官  魏  新  和
                                        法官  林  秀  夫
      右正本證明與原本無異
                                              書  記  官
中      華      民      國    九十一    年      六      月     十九     日
